---
title: "Report für die Steiermark"
author: "Gerald Gartner, Rückfragen unter 0681 816 717 59"
date: "9.1.2019"
output:
  html_document: default
---

``` {r setup, include=FALSE}
suppressWarnings(suppressPackageStartupMessages(needs(stringr)))
source("../scripts/theme_addendum.R")
source("../scripts/verwaltungsausgaben.R")
#source(".../scripts/01-preprocessing.R") Load manually
#source("./main.Rmd") # load manually

needs(markdown)
needs(rmarkdown)
needs(datasets)
needs(kableExtra)
needs(ggthemes)
needs(sf)
needs(tidyverse)
library(tidyverse) # ggplot2, dplyr, tidyr, readr, purrr, tibble
library(magrittr) # pipes
library(stringr) # string manipulation
library(readxl) # excel
#library(scales) # scales for ggplot2
library(jsonlite) # json
library(forcats) # easier factor handling,
library(lintr) # code linting
library(xlsx) #Excel
library(googlesheets) 
library(directlabels) # googlesheets (replace with googlesheets4 asap)
library(knitr)

```

### Kostenanalyse der Auswirkungen der Gemeindestrukturreform in der Steiermark

Dieser Bericht fasst die Eckdaten einer Spezialauswertung von Daten der Statistik Austria zum Thema Verwaltungsausgaben vor und nach der Gemeindestrukturreform in der Steiermark zusammen. Er umfasst Daten sowie Visualisierungen zur Veränderung der Verwaltungsausgaben, Personalausgaben, Gemeindereferate, Freiwillige Feuerwehren und den Ausgaben für gewählte Gemeindeorgane.  

#### Personalausgaben
```{r reportchunk1, echo=F, warning=F}
plot_1 <- ggplot() +
  geom_sf(data = map_data, aes(fill=avg15_17), color="white", size=0.001) +
  #geom_sf(data = bundeslaendergrenzen, color="white", fill="transparent", size=0.1) +
  coord_sf() +
  #coord_map(projection = "mercator") +
  # coord_sf did not work here
  scale_fill_gradient(low = "#E1A9A9", high = "#571F1E", 
                       space = "Lab", na.value = "black", guide = "colourbar") +
  labs(x = NULL, y = NULL, title = "Höhe der Personalkosten pro Kopf", caption = "Quelle: Statistik Austria, BEV.") +
  guides(fill=guide_legend(nrow=6,byrow=TRUE))+
  theme_map()+
  theme(panel.grid.major = element_line(colour = "white"))
print(plot_1)
```

### Gesamtsumme der Verwaltungsausgaben je Regionalausgabe absolut und pro Kopf berechnen
```{r reportchunk2, warning=F, echo=F}
plot2 <- ggplot(verwaltungsausgabenprokopf_t, aes(fj, vwausgabenprokopf, color = gsrbetr)) +
  geom_line() +
  theme_addendum()+
  theme(legend.position="none")+
  geom_dl(aes(label = gsrbetr), method="angled.boxes")+
  ylim(0, 700)
plot(plot2)

verwaltungsausgabenprokopf_t_table <- verwaltungsausgabenprokopf_gsrbetr_t %>%
  select(-c(vwausgaben, ew)) %>%
  mutate(vwausgabenprokopf = round(vwausgabenprokopf, 1)) %>%
  rename("Fusionsgemeinden?" = gsrbetr) %>%
spread(fj, vwausgabenprokopf)

needs(knitr)
needs(kableExtra)
options(knitr.table.format = "html")

# Verwaltungsausgaben seit 2010 für alle Gemeinden seit 2003 
verwaltungsausgabenprokopf_t_table %>% 
  kable(caption = "Steiermark: Verwaltungsausgaben pro Kopf in Euro") %>%
  kable_styling()


```



```{r reportchunk6, echo=F, warning=F}
options(knitr.table.format = "html")
render("stmk.Rmd", output_format = "word_document", output_dir="output/generated")

```
